【裁判字號】    97,易,932
【裁判日期】    971110
【裁判案由】    詐欺
【裁判全文】
臺灣臺北地方法院刑事判決               97年度易字第932號
公  訴  人  臺灣臺北地方法院檢察署檢察官
被      告  乙○○
上列被告因詐欺案件，經檢察官提起公訴（96年度偵字第25361
號、97年度偵字第885號）及移送併辦（臺灣宜蘭地方法院檢察
署97年度偵字第2222號），本院判決如下：
    主  文
乙○○幫助意圖為自己不法之所有，以詐術使人將本人之物交付
，累犯，處有期徒刑肆月，如易科罰金，以新臺幣壹仟元折算壹
日。
    事  實
一、乙○○於民國93年因違反毒品危害防制條例案件，經臺灣宜
    蘭地方法院同年度易字第462號判決處有期徒刑8月確定。94
    年復因違反毒品危害防制條例案件，經臺灣宜蘭地方法院94
    年度訴字第164號判決處有期徒刑10月確定。上開2罪接續執
    行，於95年9月22日執行完畢。仍不知悔改，其得預見提供
    己有金融機構帳戶予他人使用，有遭他人持以詐欺取財犯罪
    工具之虞，仍不違其本意，竟基於幫助詐欺取財之未必故意
    ，將其於96年6月7日申設之臺灣郵政股份有限公司宜蘭郵局
    中山路支局（下稱宜蘭郵局中山支局）00000000000000號帳
    戶存摺、金融卡、金融卡密碼，於96年6月22日前某日，在
    不詳處所，交付並告知予一姓名年籍不詳成年人。該人即意
    圖為自己不法所有，分別於：(1)96年6月22日前某日在雅虎
    奇摩拍賣網站佯刊拍賣賓士E350汽車1輛，致丙○○陷於錯
    誤，於同年月22日至臺北縣新店市某處之合作金庫ATM匯訂
    金新臺幣（下同）3萬元至上開帳戶。(2)96年7月10日在雅虎
    奇摩拍賣網站，以「lidsfhu」帳號，佯刊拍賣賓士車1輛，
    致丁○○陷於錯誤，於同年月16日匯訂金3萬元至該帳戶。
    (3)96年7月18日下午2時30分許，向甲○○佯稱係其友人洪金
    濱急需現金，致其陷於錯誤，而於同日下午2時55分許匯10
    萬元至上開帳戶。各筆款項於匯入後均旋以金融卡提款方式
    悉數領盡。嗣丙○○、丁○○、甲○○察覺有異報警處理，
    始循線查悉上情。
二、案經臺北縣政府警察局新店分局報請臺灣臺北地方法院檢察
    署檢察官偵查起訴及臺灣宜蘭地方法院檢察署移送併案審理
    。
    理  由
壹、證據能力：
    證人即被害人丙○○、丁○○、甲○○於警詢之陳述，均係
    被告以外之人於審判外之陳述，惟當事人於本院準備程序就
    其陳述均未爭執其證據能力，亦未聲請傳訊，顯放棄行使詰
    問權，復查無顯不可信之情，本院審酌該言詞陳述作成時情
    況，並無違法或不當之處，適為本案證據，依刑事訴訟法第
    159條之5第2項規定，應具證據能力。至其餘憑以認定本案
    犯罪事實之非供述證據（詳後述），查無違反法定程序取得
    之情，依同法第158條之4規定反面解釋，亦具證據能力。
貳、實體部分：
一、訊據被告乙○○固坦承帳戶為其申設，惟矢口否認有何幫助
    詐欺取財犯行，辯稱：伊帳戶存摺、金融卡、金融卡密碼紙
    置於機車置物箱而遺失云云。惟查：
(一)某姓名年籍不詳成年人，於上開各時在拍賣網站佯刊出售車輛
  不實訊息、向被害人甲○○詐稱係其友人急需借款，致被害人
  丙○○、丁○○、甲○○陷於錯誤，依序於前述時間各匯上開
  金額之款項至被告帳戶，惟匯入後均旋以金融卡提款方式經悉
  數領盡各情，業經證人即被害人丙○○、丁○○、甲○○證述
  屬實，復有被告宜蘭郵局中山支局帳戶基本資料、歷史交易明
  細、匯款單、網站拍賣資料在卷為證，足認確有一姓名年籍不
  詳成年人以被告帳戶詐欺取財之事實。
(二)依下列各節，足認被告係主動交付帳戶存摺、金融卡並告知金
  融卡密碼予該成年人：
1.依金融機構存戶領款作業程序，存戶ATM臨櫃提款除金融卡外
  ，尚須金融卡密碼始得為之，堪認該姓名年籍不詳成年人除持
  有被告存摺、金融卡外，尚知悉被告金融卡密碼。惟個人帳戶
  密碼具極高私密性，一般人均秘而不宣，是除經己身告知，實
  難為外人所知；況各金融機構均多所宣導勿將金融卡密碼書寫
  於存摺或將密碼紙併同存摺置放，以免遭竊或遺失時受不測損
  害，衡被告為國中畢業而具一定智識程度，且有工作而具相當
  社會生活經驗之成年人，就此絕難諉為不知，其所辯將密碼紙
  置於存摺旁云云，顯悖常情，而不可採，是認被告係主動告以
  金融卡密碼。
2.衡施行詐術之人為使不法行為所取財物必歸其所有，自無取用
  非基於原帳戶所有人意思而脫離其持有之帳戶，以免帳戶所有
  人逕自領出款項或掛失帳戶，致處心積慮所取財物卻反由帳戶
  所有人不勞而獲或帳戶經凍結而一切均歸徒勞之風險，是必確
  保該帳戶之管領及使用業經原所有人同意。而一般人均妥善保
  管帳戶存摺、金融卡，若遭竊或不慎遺失，必向金融機構申請
  掛失或報警，避免個人財產權益受不測損害或遭不法之徒用為
  犯罪工具。惟依卷附中華郵政宜蘭郵局97年10月2日宜營字第0
  975000775號函：該帳戶開戶迄今無申請掛失紀錄（本院卷86
  頁），被告於該帳戶存摺、金融卡遺失後竟甘冒帳戶內款項遭
  他人領取或將該帳戶用以不法犯罪之風險，而未向郵局申請掛
  失該帳戶或報警，其悖於常情之舉措，足徵被告就該帳戶存摺
  、金融卡之去向毫不在意，應係主動交付他人管理使用無訛。
3.被告於本院準備程序稱：伊申設此帳戶係要去臺北工作時要用
  的帳戶，伊當時還未在臺北找到工作（本院卷39頁背面），惟
  於本院審理程序改稱：伊要去臺北工作，要將該帳戶留予其母
  提領生活費使用（本院卷74頁背面）。被告就申設帳戶之使用
  人、用途，竟前後供述不一，顯有可疑；且被告供承伊之薪資
  均係現金發給（本院卷74頁背面），則其何需本案帳戶作為入
  薪之用，是其所辯申設此帳戶係作為入薪帳戶云云，已難盡信
  ；況依被告自承：伊於96年6月申設該帳戶時，尚有兆豐銀行
  、合作金庫帳戶（本院卷96頁背面），可知被告其時已另有2
  個帳戶可供使用，在已有2個帳戶足供一般人正常存提匯兌之
  用之情形下，仍甘冒帳戶存摺、金融卡保管收存不易而徒增遺
  失、遭竊之風險，竟仍申設本案帳戶，且於開設後帳戶餘額僅
  寥寥1百餘元，足認被告顯無意使用該帳戶，益徵被告係確認
  己無須使用該帳戶且帳戶餘額所剩無幾後，始交付帳戶之事實
  ，至堪認定，其所辯係遺失而非交付他人云云，顯係狡卸之詞
  ，洵無足採。
(三)一般人自行向金融機構申請開設帳戶，原則上並無特殊限制及
  困難，故需用帳戶者原得以己之名義申請而無向他人收集帳戶
  之必要；且時下以人頭帳戶詐騙被害人匯款之行為甚為猖獗，
  此經媒體廣為報導，政府機關及各金融機構尚多次呼籲民眾應
  謹慎控管己有帳戶且勿交付個人帳戶以免淪為不法犯罪之幫助
  工具，是依一般人智識及社會生活經驗，極易認知收受帳戶者
  悖於常情未使用己之帳戶而使用他人帳戶，顯為遂行存提款紀
  錄不易循線追查之目的，自可產生該收受帳戶者係用於不法犯
  罪之合理懷疑。衡被告為國中畢業，具一定智識程度，又有工
  作經驗，而具相當社會生活經驗之成年人，就上情絕難諉為不
  知，是其雖無該姓名年籍不詳成年人使用存摺、金融卡、金融
  卡密碼必持以詐欺取財之確信，惟仍交付並告知之，顯就該人
  縱用以詐欺取財一節，予以容認，堪認被告有幫助詐欺取財之
  未必故意甚明，是本案事證明確，被告幫助詐欺取財犯行，洵
  堪認定，應依法論科。
二、按刑法上之幫助犯，係對於犯罪與正犯有共同之認識，而以
    幫助之意思，對於正犯資以助力，而未參與實施犯罪之行為
    者而言。被告基於幫助詐欺取財之未必故意，而交付帳戶存
    摺、金融卡並告知金融卡密碼之詐欺取財罪構成要件以外之
    行為，核其所為，係犯刑法第30條第1項前段、第339條第1
    項幫助詐欺取財罪，為幫助犯，爰依刑法第30條第2項減輕
    其刑。檢察官起訴書犯罪事實欄雖未就被害人丁○○遭詐欺
    部分（即臺灣宜蘭地方法院檢察署97年度偵字第2222號移送
    併辦意旨書犯罪事實欄所載內容）予以敘明，惟該部分與已
    敘明部分，屬同一幫助詐欺取財犯行，為同一案件，自係起
    訴效力所及，本院應併予審理。又被告僅有一幫助行為，雖
    正犯為3次詐欺行為，就被告而言，僅有1次犯罪行為，仍僅
    成立一幫助犯之罪（最高法院96年度臺非字第245號判決意
    旨參照）。被告於93年因施用案件，經臺灣宜蘭地方法院同
    年度易字第462號判決處有期徒刑8月確定。94年復因施用毒
    品案件，經臺灣宜蘭地方法院94年度訴字第164號判決處有
    期徒刑10月確定。該2罪接續執行，於95年9月22日執行完畢
    ，有臺灣高等法院被告前案紀錄表附卷為證。其前受徒刑之
    執行完畢，5年以內故意再為本案有期徒刑以上之犯行，為
    累犯，應依刑法第47條第1項加重其刑。爰審酌被告於82、8
    4年因違反麻醉藥品管理條例案件、85年因違反藥事法案件
    、90、93、94、96年因違反毒品危害防制條例案件，均經法
    院判處罪刑確定，有上開前案紀錄表在卷為證，素行欠佳；
    且提供帳戶予他人犯罪使用之幫助犯行，使收受帳戶者憑恃
    犯罪追查不易而肆無忌憚，助長詐欺取財之歪風，顯對社會
    財貨秩序、正常經濟交易安全及人民財產權構成嚴重危害，
    增加被害人尋求救濟之困難，且於政府機關及各金融機構多
    所宣導勿交付個人帳戶以免淪為不法犯罪之幫助工具，卻仍
    交予他人使用，顯徵其對法令禁止規範之嚴重漠視心態；又
    飾詞狡辯，犯後態度欠佳，且未賠償被害人所受損害，足認
    其毫無悔意、國中畢業智識程度、犯罪動機、目的、手段、
    生活狀況及被害人所受損害金額等一切情狀，量處如主文所
    示之刑，並諭知易科罰金折算標準。
據上論斷，依刑事訴訟法第299條第1項前段，刑法第339條第1項
、第30條第1項前段、第2項、第47條第1項、第41條第1項前段，
刑法施行法第1條之1第1項、第2項前段，判決如主文。
本案經檢察官郭騰月到庭執行職務。
中    華    民    國    97    年    11    月    10    日
                    臺灣臺北地方法院刑事第14庭
                        審判長法  官  蔡坤湖
                              法  官  沈君玲
                              法  官  陳琪媛
以上正本證明與原本無異。
如不服本判決，應於判決送達後10日內向本院提出上訴狀（應抄
附繕本）。告訴人或被害人如對於本判決不服者，應具備理由請
求檢察官上訴，其上訴期間之計算係以檢察官收受判決正本之日
期為準。
                              書記官  陳豪達
中    華    民    國    97    年    11    月    10    日
附錄法條全文：
中華民國刑法第339條
意圖為自己或第三人不法之所有，以詐術使人將本人或第三人之
物交付者，處5年以下有期徒刑、拘役或科或併科1千元以下罰金
。
以前項方法得財產上不法之利益或使第三人得之者，亦同。
前二項之未遂犯罰之。


司法院資訊處製作；財團法人民間司法改革基金會備份。
